【裁判字號】    95,訴緝,75
【裁判日期】    950822
【裁判案由】    誣告
【裁判全文】
臺灣臺北地方法院刑事判決              95年度訴緝字第75號
    公  訴  人  臺灣臺北地方法院檢察署檢察官
    被      告  甲○○
                      樓
上列被告因誣告案件，經檢察官提起公訴（九十四年度核退偵字
第六號），本院判決如下：
    主    文
甲○○共同意圖他人受刑事處分，向該管公務員誣告，處有期徒
刑參月，緩刑貳年。
    事    實
一、甲○○為欣漢國際開發股份有限公司（下稱欣漢公司，代表
    人乙○○）股東，欣漢公司實際經營者為丙○○（所涉誣告
    犯行，業經台灣高等法院九十四年度上訴字第四二三五號判
    處有期徒刑五月），丙○○因信用不佳無法自行申請支票，
    然為經營公司需要起見，便委請甲○○共同至安泰商業銀行
    （起訴書誤載為萬泰商業銀行，下稱安泰銀行）松江分行開
    立支票帳戶，供其使用。嗣因乙○○需要資金週轉，便向丙○○借票作為向他人借款之擔保，丙○○隨即於民國九十三
    年一月間某日，交付前述以甲○○為發票人、票載金額為新
    台幣（下同）八十萬元、票號ＡＱ0000000號之支票
    一紙予乙○○，後因乙○○未於票載發票日之九十三年二月
    十四日返還上開支票，丙○○唯恐上開支票跳票而損及票據
    信用，明知上開支票並非乙○○所竊取，竟與甲○○共同基
    於意圖使乙○○受刑事處分之犯意聯絡，二人共同於九十三
    年二月十八日至臺北市政府警察局中山分局，並推由甲○○
    出面向該分局員警申告上開支票遭乙○○竊取之情，並對乙○○提出竊盜告訴，嗣經員警通知乙○○說明，始悉上情。
二、案經乙○○訴由臺北市政府警察局信義分局報請臺灣臺北地
    方法院檢察署檢察官偵查起訴。
    理  由
一、訊據被告甲○○固坦認其與證人丙○○同至台北市政府警察
    局中山分局後，即由被告向台北市政府警察局中山分局申告
    上開以甲○○為發票人、票號ＡＱ0000000號、票載
    金額為八十萬元之支票一紙遭告訴人乙○○竊盜，並對告訴
    人提出竊盜告訴之情，惟矢口否認有何誣告犯行，辯稱：「
    伊申請支票是要放在欣漢公司用，票都是丙○○保管使用，
    伊事前不知上開八十萬元之支票的事，是丙○○告訴伊支票
    可能是乙○○拿的，伊才和丙○○一起去報案，丙○○和乙○○二人做什麼事伊都不知道，洵無誣告犯行。」云云。經
    查：本件被告與證人丙○○於九十三年二月十八日共同至台
    北市政府警察局中山分局申告上開以被告為發票人、票號Ａ
    Ｑ0000000號、票載金額八十萬元之支票一紙遭告訴
    人竊取，並對告訴人提出竊盜告訴，而前述被告申請之安泰
    銀行江分行支票簿平常均由證人丙○○在使用等情，為被告
    自承不諱（詳本院九十五年四月二十五日訊問筆錄、九十五
    年八月十八日審判筆錄），並據證人丙○○證述屬實（詳本
    院九十五年八月十八日審判筆錄、本院九十四年訴字第八三
    一號丙○○誣告案件九十四年十一月一日審判筆錄），且有
    被告於九十三年二月十八日在台北市警察局中山分局製作之
    警詢筆錄、受理各類案件紀錄表、受理刑事案件報案三聯單
    、支票各一紙等影本在卷可稽（詳台灣台北地方法院檢察署
    九十三年度偵字第一五七四０號卷第二九至三三頁），應堪
    認定。被告雖矢口否認有何誣告犯意，惟上開支票確係告訴
    人為向外調現供作擔保之用而向證人丙○○借用乙節，迭據
    告訴人乙○○指訴綦詳（詳九十四年度核退偵字第六號卷第
    四一至四四頁、本院九十四年訴字第八三一號卷九十四年四
    月十三日訊問筆錄及本院九十五年五月十八日審判筆錄），
    證人丙○○復稱係告訴人向其調現而將上開支票交付告訴人
    ，告訴人將上開支票軋入未依承諾負擔票款，其與被告前往
    報案時，有出示向銀行影印之支票影本予被告觀覽等語（詳
    九十四年度核退偵字第六號卷第四一至四四頁、本院九十五
    年八月十八日審判筆錄），被告與乙○○亦為舊識，而被告
    亦自承丙○○確告知上開支票係遭乙○○拿走等語（詳本院
    九十五年八月十八日審判筆錄、本院九十四年訴字第八三一
    號卷九十四年八月九日準備程序筆錄），豈有不向乙○○查
    證而逕行報案之理，顯見被告與證人丙○○明知上開支票係
    告訴人為調現而向證人丙○○取得，並非告訴人竊取，因告
    訴人未履行承諾負擔票款，為維持前述支票帳戶之票據信用
    而同至台北市警察局中山分局謊稱上開支票遭告訴人竊取，
    誣告告訴人竊盜，被告提出告訴之際，確有誣告之意，其辯
    稱並無誣告犯意云云，屬事後卸責之詞，並不足採。本件事
    證明確，被告犯行已堪認定。
二、論罪科刑部分：
（一）查被告行為後，九十四年一月七日修正公布之刑法，自九
      十五年七月一日施行。按行為後法律有變更者，適用行為
      時之法律，但行為後之法律有利於行為人者，適用最有利
      於行為人之法律，現行刑法第二條第一項訂有明文。此條
      規定乃與刑法第一條罪刑法定主義契合，而貫徹法律禁止
      溯及既往原則，係規範行為後法律變更所生新舊法律比較
      適用之準據法，是刑法第二條本身雖經修正，但刑法第二
      條既屬適用法律之準據法，本身尚無比較新舊法之問題，
      應一律適用裁判時之現行刑法第二條規定以決定適用之刑
      罰法律。又本次刑法修正之比較新舊法，應就罪刑有關之
      共犯、未遂犯、想像競合犯、牽連犯、連續犯、結合犯，
      以及累犯加重、自首減輕暨其他法定加減原因（如身分加
      減）與加減例等一切情形，綜其全部罪刑之結果而為比較
      （最高法院九十五年五月二十三日著有九十五年度第八次
      刑庭會議決議可資參照。）合先敘明。
（二）核被告所為，係犯刑法第一百六十九條第一項之誣告罪。
      該條於本次刑法並未修正，依刑法第二條第一項前段規定
      ，應適用行為時之法律。被告與證人丙○○之間有犯意聯
      絡及行為分擔並推由被告下手實施，應依刑法第二十八條
      論以共同正犯；修正前刑法第二十八條共犯之規定為：「
      二人以上共同實施犯罪之行為者，皆為正犯。」，修正施
      行後之規定則為：「二人以上共同實行犯罪之行為者，皆
      為正犯」，揆諸本條之修正理由係為釐清陰謀共同正犯、
      預備共同正犯、共謀共同正犯是否合乎本條規定之正犯要
      件；而本案被告共同分擔本件誣告之犯行，既屬實行犯罪
      行為之正犯，則適用修正施行前之刑法第二十八條規定論
      擬，並無不利於被告，依刑法第二條第一項前段適用修正
      前刑法第二十八條規定。爰審酌被告並無犯罪前科，素行
      尚可，其聽信證人丙○○之言，為維持本人之票據信用，
      情急之下，浪費司法資源，其所為造成他人有遭偵查起訴
      之危險性，所造成之危害甚大及犯罪後否認犯行之態度等
      一切情狀，量處如主文所示之刑，以示懲儆。末按刑法施
      行後，緩刑之宣告，應適用新法第七十四條之規定；查被
      告前未曾受有期徒刑以上刑之宣告，有台灣高等法院被告
      前案紀錄表在卷可憑，其因一時短於思慮，偶罹刑典，經
      此罪刑之宣告後，當知所警惕，信無再犯之虞，本院認所
      宣告之刑以暫不執行為適當，爰併宣告緩刑二年，以啟自
      新。
據上論斷，應依刑事訴訟法第二百九十九條第一項前段，刑法第
二條第一項前段、修正前刑法第二十八條、第一百六十九條、修
正後刑法第七十四條第一項第一款，判決如主文。
本案經檢察官高怡修到庭執行職務。
中    華    民    國    95    年    8     月    22    日
                    刑事刑十庭  審判長法  官  林婷立
                                      法  官  林柏泓
                                      法  官  黃雅芬
如不服本判決，應於判決送達後十日內向本院提出上訴狀（應抄
附繕本）。告訴人或被害人如對於本判決不服者，應具備理由請
求檢察官上訴，其上訴期間之計算係以檢察官收受判決正本之日
期為準。
                                      書記官  林碧華
中    華    民    國    95    年    8     月    22    日
中華民國刑法第一百六十九條 (誣告罪)
意圖他人受刑事或懲戒處分，向該管公務員誣告者，處七年以下
有期徒刑。
意圖他人受刑事或懲戒處分，而偽造、變造證據，或使用偽造、
變造之證據者，亦同。


司法院資訊處製作；財團法人民間司法改革基金會備份。
